臺灣高雄地方法院刑事判決　　　　　　　　　　　　　　九十年度自字第二九二號
　　自　訴　人　乙○○
　　自訴代理人　徐豐益律師
　　被　　　告　甲○○
　　　　　　　　丙○○
　　右一人選任辯護人　孫志鴻律師
右列被告因詐欺案件，經自訴人提起自訴，本院判決如左:
    主  文
甲○○、丙○○均無罪。
    理  由
一、自訴意旨略以：被告甲○○於民國八十七年七月四日向自訴人乙○○承租坐落高
    雄市○○區○○段一三四九號土地，租期自八十七年七月十日起至九十二年七月
    九日止，租金每月新台幣（以下同）二萬元，自第三年起租金調為每月三萬元；
    嗣於八十九年九月間，被告甲○○攜同被告丙○○前來自訴人處與自訴人協商稱
    ，被告甲○○想將前開租賃物轉讓給被告丙○○，被告丙○○願每月以六萬元承
    租，請自訴人同意一次簽約五年，並稱自訴人應補貼被告甲○○期前轉讓租賃物
    之解約損失與搭鐵皮屋之損失一百二十萬元，自訴人認應屬划算，乃應允對方之
    請求，並當場簽發支票三紙共一百二十四萬元予被告甲○○，嗣於八十九年十月
    一日與被告丙○○簽約，被告丙○○並交付押租金十八萬元，未料被告丙○○並
    未真正使用承租物，亦未按月繳納租金，即藉詞解約，然被告甲○○竟繼續兌領
    支票，至此自訴人始知被告二人係以由被告丙○○以較高金額租金接續承租並支
    付押租金為餌，讓自訴人陷於錯誤，而支付被告甲○○一百二十萬元之解約金，
    因認被告二人涉有共同詐欺罪嫌云云。
二、按犯罪事實應依證據認定之，無證據不得推定其犯罪事實，又不能證明被告犯罪
    者，應諭知無罪之判決，刑事訴訟法第一百五十四條、第三百零一條第一項分別
    定有明文。又告訴人之告訴，係以使被告受刑事訴追為目的，是其陳述是否與事
    實相符，仍應調查其他事實以資審認，始得為不利被告之認定。（最高法院五十
    二年台上字第一三○○號判例參照）。次按刑法第三百三十九條第一項詐欺罪之
    成立，以意圖為自己或第三人不法所有，以詐術使人將本人或第三人之物交付為
    要件，所謂以詐術使人交付，必須被詐欺人因其詐術而陷於錯誤，若其所用方法
    ，不能認為詐術，亦不致使人陷於錯誤，即不構成該罪。（最高法院四十六年台
    上字第二六○號判例參照）。
三、被告二人經合法傳喚雖未到庭，然於本院調查時，訊據被告均堅決否認有何上開
    犯行，被告甲○○辯稱：係丙○○看到伊張貼之招租廣告，才與伊聯絡。經接洽
    後丙○○發覺我是轉租，而其想承租之期間已超過伊與乙○○間之租期，丙○○
    乃要求與房東即乙○○共同商談，當時因還有另一人願以每月八萬元租金承租系
    爭土地八年，伊乃提出三方案供乙○○選擇，第一個方案是由伊與乙○○二人共
    同出租給丙○○，第二個方案是由乙○○單獨出租給丙○○，惟需補償伊損失，
    第三個方案則由伊與自訴人共同出租給第三人八年，經乙○○考慮後，由乙○○
    選擇第二個方案，所以乙○○才簽支票給伊，至於丙○○後來解約沒收押租金等
    事，伊均不知情，何來詐欺等語，被告丙○○則辯稱：伊兄長經營「  師傅中式
    餐館」，為拓展分店而向乙○○承租上開土地，承租前係由公司員工倪勤修與甲○○、乙○○共同研商細節，伊與其二人均不熟稔，實無詐欺之意圖，嗣後因該
    地點人潮並不熱絡，經營餐飲店未恰，經公司評估後，寧可損失押金及租金共二
    十四萬元，也不願再勉強承租，此為公司之決策，與伊亦無關聯；伊只是單純之
    承租人，絕無詐欺情事等語。
四、經查：（一）被告甲○○於八十七年七月十日向自訴人承租系爭土地，租期至九
    十二年七月九日止，嗣於八十九年九月五日解除契約，由自訴人補償被告甲○○
    一百二十萬元等事實，被告甲○○並不爭執，復有自訴人及被告甲○○簽署之土
    地租賃契約及其加註條款附卷可稽。又被告丙○○與自訴人簽訂房屋租賃契約書
    ，約定租期自八十九年十月一日起至九十四年九月三十日止，嗣被告丙○○於交
    付押租金及第一個月租金共二十四萬元後解除契約之事實，亦據被告丙○○陳明
    在卷，並有房屋租賃契約書附卷可參。是自訴人與被告甲○○解除契約係因被告
    丙○○欲與自訴人簽訂租約一節堪以認定。（二）被告甲○○於上開時地與自訴
    人商討被告丙○○承租事宜時，除提出由自訴人補償被告甲○○後，由自訴人單
    獨出租予被告丙○○之方案外，另有提出如前所述之二方案供自訴人選擇等節，
    業據自訴人陳明在卷，核與證人倪勤修證述情節相符，可證當時並非單一選項供
    自訴人決定，自訴人係經其評量後才作決定的，若被告二人有詐欺之故意，被告
    甲○○焉須提出另外二方案供自訴人選擇，可證被告二人無詐欺之不法所有意圖
    。
    （三）被告甲○○係向自訴人承租系爭土地，承租後被告甲○○即在系爭土地上
    加蓋鐵皮屋後再轉租予他人使用，此業據自訴人以書狀陳明在卷，而被告甲○○
    之承租期限至九十二年七月九日始到期，則自八十九年十月一日由自訴人將系爭
    土地及被告甲○○搭建之鐵皮屋一併出租給他人時，對被告甲○○而言，其確實
    受有八十九年十月一日起至九十二年七月九日止，因轉租系爭土地及鐵皮屋所可
    獲取之租金之損失，則被告甲○○請求自訴人予以適當之補償，要與經驗法則相
    符，且係合情合理之請求，則事後因自訴人選擇收回系爭土地與被告甲○○解除
    契約，而補償被告甲○○，要難認被告二人有何施用詐術之犯行。綜上所述，被
    告二人主觀上無詐欺之故意，客觀上無施用詐術之犯行，此外復查無其他積極證
    據足資證明被告二人有何上開詐欺犯行，被告犯罪不能證明，應為無罪判決之諭
    知。
五、被告二人經合法傳喚雖未到庭，惟本院認係應諭知無罪之案件，爰不待其陳述逕
    行判決。
據上論結，依刑事訴訟法第三百四十三條、第三百零一條第一項、第三百零七條，判
決如主文。
中      華      民      國    九十一    年      六      月    二十四    日
                                    臺灣高雄地方法院刑事第三庭
                                        法  官    李淑惠
右正本證明與原本無異。
如不服本判決，應於判決送達後十日內，向本院提出上訴狀。
                                        書記官    曾秀鳳
中      華      民      國    九十一    年      六      月    二十四    日
